臺灣屏東地方法院簡易民事判決
                               111年度屏簡字第86號
原      告  黃莘雅  
訴訟代理人  錢政銘律師
被      告  蕭陳淑貞

訴訟代理人  蕭明政  
上列當事人間請求損害賠償事件，本院於民國111年6月22日言詞
辯論終結，判決如下：
    主  文
一、被告應給付原告新臺幣（下同）219萬元及自111年6月22日
    起至清償日止，按年息5％計算之利息。
二、訴訟費用由被告負擔。
三、本判決得假執行，但被告如以219萬元為原告供擔保得免為
    假執行。
    事實及理由
壹、程序部分：
一、按「訴狀送達後，原告不得將原訴變更或追加他訴。但有下
    列各款情形之一者，不在此限：一、被告同意者。．．被告於
    訴之變更或追加無異議，而為本案之言詞辯論者，視為同意
    變更或追加。」此民事訴訟法第255條第1項第1款、第2項定
    有明文。本件原告訴之聲明原為：被告應將坐落屏東縣○○鎮
    ○○段000○000地號土地及同段296建號建物所有權應有部分各
    6/10移轉登記予原告等語（見本院卷第21頁），嗣於訴訟進
    行中之111年3月3日，被告將上開土地及建物以215萬元出售
    予訴外人張茵婷，並於同年4月13日辦妥所有權移轉登記，
    故原告訴之變更為：被告應給付原告129萬元及自111年6月2
    2日起至清償日止，按年息5％計算之利息等語（見本院卷第1
    79、207頁），被告對於原告訴之變更並無異議而為本案言
    詞辯論（見本院卷第207-209頁），則依上開規定，原告訴
    之變更即屬合法。
二、次按「因訴之變更．．，致其訴之全部．．，不屬第四百二十七
    條第一項及第二項之範圍者，除當事人合意繼續適用簡易程
    序外，法院應以裁定改用通常訴訟程序，並由原法官繼續審
    理。前項情形，被告不抗辯而為本案之言詞辯論者，視為已
    有適用簡易程序之合意。」此民事訴訟法第435條定有明文
    。本件原告為訴之變更，致訴訟全部不屬民事訴訟法第427
    條第1、2項之範圍，惟被告不抗辯而為本案言詞辯論（見本
    院卷第207-209），則依上開民事訴訟法第435條規定，視為
    已有適用簡易程序之合意。
貳、實體部分：　　
一、原告主張：緣坐落屏東縣○○鎮○○段000○000地號土地及同段2
    96建號建物，原為訴外人吳勉所有，原告於108年8月23日以
    100萬元向吳勉購買上開土地及建物所有權全部，嗣訴外人
    蕭明政與原告達成協議由原告出資60萬元，蕭明政出資40萬
    元合資購買上開土地及建物，應有部分原告為6/10、蕭明政
    4/10，並將上開土地及建物借名登記蕭明政之母即被告蕭陳
    淑貞為所有權人，原告以起訴書繕本送達被告作為終止與被
    告間之上開借名登記契約，請求被告返還上開土地及建物應
    有部分6/10，詎被告於111年3月3日，被告竟將上開土地及
    建物以215萬元出售予張茵婷，並於同年4月13日辦妥所有權
    移轉登記，因借名登記類推適用民法委任之規定，為此原告
    類推適用民法第544條規定，請求被告賠償129萬元（215萬
    元ㄨ6/10=129萬元）等語。聲明：被告應給付原告129萬元及
    自111年6月22日起至清償日止，按年息5％計算之利息。
二、被告則以：對於原告主張蕭明政與原告達成協議由原告出資
    60萬元，蕭明政出資40萬元合資購買上開土地及建物，應有
    部分原告為6/10、蕭明政4/10，並將上開土地及建物借名登
    記被告為所有權人，被告於111年3月3日，將上開土地及建
    物以215萬元出售予張茵婷，並於同年4月13日辦妥所有權移
    轉登記等情，並無意見，惟蕭明政已於109年6月10日將坐落
    屏東縣○○鄉○○段000地號土地之普通抵押權登記順序3-1（擔
    保債權總金額2,000,000元） 、5-1（擔保債權總金額500,0
    00元）、6-1（擔保債權總金額500,000元）、8-1（擔保債
    權總金額300,000元），於109年6月10日將上開4個普通抵押
    權讓與登記給原告之子吳承儒，作為抵償原告就上開土地及
    建物之出資60萬元，原告對上開土地及建物已無任何權利，
    原告請求並無理由等語置辯。聲明：請求原告之訴駁回。
三、按稱「借名登記」者，謂當事人約定一方將自己之財產以他
    方名義登記，而仍由自己管理、使用、處分，他方允就該財
    產為出名登記之契約，其成立側重於借名者與出名者間之信
    任關係，在性質上應與委任契約同視，倘其內容不違反強制
    、禁止規定或公序良俗者，固應賦予無名契約之法律上效力
    ，並類推適用民法委任之相關規定，故類推適用民法第549
    條第1項規定，當事人之任何一方，得隨時終止借名登記契
    約。本件原告主張蕭明政與原告達成協議由原告出資60萬元
    ，蕭明政出資40萬元合資購買上開土地及建物，應有部分原
    告為6/10、蕭明政4/10，並將上開土地及建物借名登記被告
    為所有權人乙節，業據原告提出確認書、買賣定金收據、不
    動產買賣契約書、系爭土地及房屋之出資與修繕金額表（見
    本院卷第41-53頁），並為被告所不爭執，應信為真實，而
    原告以起訴狀繕本送達被告，作為終止借名登記契約之意思
    表示，而本件起訴狀於111年2月23日寄存送達於新園派出所
    ，有卷存第111頁之送達證書可參，依民事訴訟法第138條第
    2項規定，於111年3月5日發生送達效力，故自111年3月5日
    起兩造間之借名登記契約即已終止。
四、被告抗辯蕭明政於109年6月10日將坐落屏東縣○○鄉○○段000
    地號土地之普通抵押權登記順序3-1（擔保債權總金額2,000
    ,000元） 、5-1（擔保債權總金額500,000元）、6-1（擔保
    債權總金額500,000元）、8-1（擔保債權總金額300,000元
    ）讓與登記給原告之子吳承儒，作為抵償原告就上開土地及
    建物之出資60萬元，原告對上開土地及建物已無任何權利云
    云，固提出土地登記第二類謄本、地籍異動索引、吳承儒國
    民身分證為證（見本院卷第125-141頁），惟此至多僅能證
    明蕭明政有將上開抵押權讓與登記予原告之子吳承儒而已，
    尚不足以證明係以上開4個普通抵押權讓與登記給原告之子
    吳承儒，作為抵償原告就上開土地及建物之出資60萬元之事
    實；又證人蔡宗翰於本院審理時證述：「（蕭明政是否有將
    坐落屏東縣○○鄉○○段000 地號土地抵押權登記順序003-1、0
    05-1、006-1、008-1讓與給吳承儒？）有。（為何會讓與給
    吳承儒？）因為蕭明政當初抵押是個人頭借名登記而已，實
    際出錢的人是原告黃莘雅，第一個抵押黃莘雅108年9月25日
    去第一銀行領了170萬元，加上她自己的30萬元，總共是200
    萬元，交錢給借款人；第二次抵押是108年12月22日設定好
    的一、兩天後，親眼看到黃莘雅拿50萬元給借款人；第三次
    抵押是109年3月17日設定50萬元，設定後過一、兩天，我親
    眼看到黃莘雅拿50萬元現金給借款人；109年4月16日設定30
    萬元，也是過一、兩天，我親眼看到黃莘雅拿現金給借款人
    ，這四個案子從頭到尾都沒有看到蕭明政出現。．．（四次借
    款人是誰？）林昭銘，四次都是他。」等語（見本院卷第15
    7、158頁），雖原告為證人蔡宗翰之助理（見本院卷第158
    頁），惟參以證人蔡宗翰於本院訊問「蕭明政說他讓與上面
    這個四個抵押權給吳承儒，換取677 、678 地號土地及296 
    建號建物，換取原告原投資十分之六的金額而取得上開房地
    所有權？」，證人蔡宗翰回答「我只處理301的土地，其他
    的我不清楚。」等語（見本院卷第158頁），並未就重要之
    待證事實偏坦原告，本院認證人蔡宗翰應為可採，足見上開
    4次抵押權所擔保債權即借款予訴外人林昭銘為原告並非被
    告，僅係上開四次抵押權登記之抵押權人登記名義人而己，
    故被告辯稱：蕭明政將上開4個普通抵押權讓與登記給原告
    之子吳承儒，作為抵償原告就上開土地及建物之出資60萬元
    ，原告對上開土地及建物已無任何權利云云，並無可採。
五、次按「受任人因處理委任事務有過失，或因逾越權限之行為
    所生之損害，對於委任人應負賠償之責。」此民法第544條
    分別定有明文。本件被告於111年3月5日（即原告終止借名
    登記契約及請求被告將上開土地及建物所有權應有部分6/10
    移轉登記予原告之日）前之111年3月3日，即將上開土地及
    建物全部以215萬元出售予張茵婷，並於同年4月13日辦妥所
    有權移轉登記乙節，有卷存所有權狀、土地及建物登記第一
    類謄本、不動產買賣意願書、不動產成交案件實際申報書、
    費用明細表為證（見本院卷第189-201頁），並為被告所不
    爭執，對於借名者即被告逾越權限，將登記予被告名義下之
    上開土地及房屋出售予張茵婷，則類推適用上開民法第544
    條規定，自應對原告負損害賠償責任。
六、再按損害賠償之目的在於填補所生之損害，其應回復者，並
    非「原來狀態」，而係「應有狀態」，應將損害事故發生後
    之變動狀況考慮在內，故其價格應以債務人應為賠償之時為
    準；而債權人請求賠償時，債務人即有給付之義務，算定標
    的物價格時，自應以請求時或起訴時之市價為準，惟債權人
    如能證明在請求或起訴前有具體事實，可以獲得較高之交換
    價格者，亦得以該較高之價格為準。本件被告將上開土地及
    建物全部以215萬元出售予張茵婷，已如上所述，則依原告
    占上開土地及房屋出資額6/10之比例，被告即應賠償原告12
    9萬元（215萬元ㄨ6/10=129萬元）。從而原告請求被告給付
    原告219萬元及自111年6月22日起至清償日止，按年息5％之
    法定利率計算之遲延利息，為有理由，應予准許。
七、因本案事證已臻明確，兩造其餘主張陳述及所提之證據，均
    毋庸再予審酌，附此敘明。
八、本件係適用簡易程序為被告敗訴之判決，依據民事訴訟法第
    389條第1項第3款規定應依職權宣告得假執行，並依準用同
    法第392條第2項規定職權酌定被告預供擔保金後得免為假執
    行。
九、訴訟費用負擔依據：民事訴訟法第78條。
中　　華　　民　　國　　111 　年　　7 　　月　　6 　　日
                        屏東簡易庭  法  官  曾吉雄
正本係照原本作成。
如對判決上訴，須於判決送達後廿日內向本院提出上訴狀，其未
表明上訴理由者，應於提出上訴後二十日內向本院補提理由書狀
（均須按他造當事人之人數附繕本）。
如委任律師提起上訴者，應一併繳納上訴審裁判費。
中　　華　　民　　國　　111 　年　　7 　　月　　6 　　日
                                    書記官  鄭美雀